【裁判字號】    99,易緝,69
【裁判日期】    990730
【裁判案由】    竊盜
【裁判全文】
臺灣板橋地方法院刑事判決              99年度易緝字第69號
公  訴  人  臺灣板橋地方法院檢察署檢察官
被      告  甲○○
上列被告因犯竊盜案件，經檢察官提起公訴（96年度偵字第2850
5、28524號），被告於審理中為有罪陳述，經告知簡式審判程序
之旨，並聽取當事人之意見後，由本院裁定行簡式審判程序，判
決如下：
    主  文
甲○○犯結夥三人以上攜帶兇器竊盜罪，處有期徒刑陸月，如易
科罰金，以新臺幣壹仟元折算壹日。扣案之鐵撬壹枝及三輪車壹
輛均沒收。緩刑貳年。
    事  實
一、甲○○係中度智能障礙人士，賴振西係其兄長，二人與林友
    正係朋友關係（賴振西、林有正就本案犯行已經本院分別判
    處有期徒刑八月、七月確定）。
二、於民國96年11月25日，林有正知悉位在臺北縣樹林市○○街
    91巷6 號至20號之臺灣鐵路管理局員工宿舍現暫無人居住而
    欲竊取該宿舍白鐵門，遂與同日上午11時許，將其欲竊取上
    開白鐵門變現之事告知賴振西及甲○○，要求二人騎乘三輪
    車並攜帶可供拆解鐵門用之器械到上址與伊會合，甲○○雖
    知竊盜行為之違法性，惟仍依從賴振西騎乘二人所有之三輪
    車並攜帶二人所有於客觀上足以對人之生命、身體、安全構
    成威脅，具有危險性而可供兇器使用之鐵撬一支，於同日12
    時許抵達上址後，三人遂基於持上開鐵撬拆解上址宿舍白鐵
    門之攜帶兇器竊盜之犯意，意圖為三人不法之所有，分由林
    有正持鐵撬拆解上址宿舍白鐵門，而分由甲○○協助賴振西
    將拆解下之白鐵門搬至三輪車上，三人遂以上開方式共竊取
    上址宿舍之白鐵門，惟於甲○○與賴振西在搬運上開竊得之
    白鐵門時，為巡邏員警發覺，而當場查獲三人，並扣得已遭
    拆解下之白鐵門共三片（已經發還於臺灣鐵路管理局）、甲
    ○○及賴振西所有之三輪車一輛及鐵撬一支。
三、案經臺北縣政府警察局樹林分局報告臺灣板橋地方法院檢察
    署檢察官偵查起訴。
    理  由
一、本案被告甲○○所犯係死刑、無期徒刑或最輕本刑為三年以
    上有期徒刑以外之罪，於本院審理程序進行中，被告先就被
    訴事實為有罪之陳述，經本院告知簡式審判程序之旨，並聽
    取公訴人、被告之意見後，由本院依刑事訴訟法第273 條之
    1 第1 項規定，裁定進行簡式審判程序。
二、上開犯罪事實，業據被告甲○○於警詢、偵訊及審理中均坦
    承不諱，核與共同被告林有正、賴振西於警詢、偵訊及審理
    中陳述之情節相符，亦經證人即臺灣鐵路管理局產管處房產
    科科員陳永欽於警詢中指認失物無誤，並有贓物認領保管單
    一紙、現場查獲採證照片六幀在卷可稽以及甲○○及賴振西
    所有之三輪車一輛及鐵撬一支扣案可查。是被告上開具任意
    性之自白，核係與事實相符，應堪信實。是本案事證明確，
    被告犯行洵堪認定，應予依法論科。
三、按刑法第321 條第1 項第3 款之攜帶兇器竊盜罪，係以行為
    人攜帶兇器竊盜為其加重條件，此所謂兇器，其種類並無限
    制，凡客觀上足對人之生命、身體、安全構成威脅，具有危
    險性之兇器均屬之，且祇須行竊時攜帶此種具有危險性之兇
    器為已足，並不以攜帶之初有行兇之意圖為必要（最高法院
    79年度臺上字第5253號判例足資參照）。本案被告與甲○○
    及林有正三人（下稱本案被告三人）持以共同行竊之鐵撬一
    支，係屬金屬製品，質地堅固，其中一端彎起半圓形且末端
    呈開叉尖銳，可供穿刺及敲擊之用，在客觀上均足以傷害人
    之生命、身體而對安全構成威脅，顯係具有危險性之器械，
    堪認屬兇器無疑。按刑法第321 條第1 項第2 款規定之「毀
    越」，係指毀損踰越，是「毀」、「越」二者有其一，即可
    成立，又本條項款查係屬竊盜罪之加重要件，而本條項款係
    規定以「毀越門扇、牆垣或其他安全設備而犯之者」，是本
    條項款之規定目的，應係以行為人為達成竊盜之目的，而對
    有防閑效用之門扇、牆垣或其他安全設備有毀損或踰越之行
    為，而使該等防閑設備失其效用，是認行為人該毀越防閑設
    備之行為有較高之違法內涵存在，而為加重條件，亦即，本
    條項款之規範目的，在於避免使社會大眾為防免遭竊而須支
    出更高成本以建置該等防閑設備、以及就行為人為達竊盜目
    的而毀越被害人設置防閑設備之行為人主觀惡性之非難。是
    於解釋上，本條項款自應不包含行為人竊取之標的物僅為本
    條項款之防閑設備之情形，亦即，若行為人竊盜行為僅係在
    竊取本條項款之門扇、牆垣或其他安全設備，而非在竊取該
    等防閑設備所保護之財物，自難認有本條項款之加重要件適
    用。
四、被告甲○○就其事實欄二所示之於上開時地與賴振西、林有
    正共同持扣案鐵撬竊得查獲之白鐵門，核其所為，係犯刑法
    第321 條第1 項第3 、4 款之攜帶凶器毀壞門扇竊盜罪。另
    本案被告三人雖先後竊取白鐵門三片，惟係基於單一之共同
    竊盜犯意，且係於同一密接時地所為，自屬單純一行為，僅
    論以一罪。被告與賴振西及林有正間，就本案犯行，有犯意
    之聯絡與行為之分擔，構成共同正犯；又刑法第321 條第1
    項第4 款之結夥竊盜罪本質即為共同犯罪，爰不於主文諭知
    係共同犯罪（最高法院83年度台上字第2520號判決要旨參照
    ）。爰審酌被告為本案犯行，固屬非是，雖經本院囑託亞東
    紀念醫院鑑定被告精神狀態，因被告對其本案犯行有「丟臉
    、不好意思講」，而認被告無刑法第19條之事由，公訴人並
    請求量處有期徒刑七月，惟斟酌其無前科，為中度智能障礙
    人士、國小肄業、拾荒維生，本案係賴振西帶同其依同前往
    ，參酌被害財物之價值及幸已查獲而返還被害人、且其於犯
    後坦承犯行與同案被告所判處之刑度，爰量處如主文所示之
    刑並諭知如易科罰金之折算標準，以示懲儆。扣案之三輪車
    一輛及鐵撬一枝，查係被告甲○○與賴振西共同所有，並供
    其等為本案犯行所用之物，爰依刑法第38條第1 項第2 款規
    定宣告沒收，附此敘明。
五、末查，被告前未有任何前案紀錄，有臺灣高等法院被告全國
    前案紀錄表在卷可查，其因思慮不周，致犯本罪，惟犯後坦
    承犯行，尚知悔悟，信其經此追訴審判後，當知警惕而無再
    犯之虞，本院綜核上開各情後，認對其宣告之刑以暫不執行
    為適當，爰依刑法第74條第1 項第1 款規定，宣告緩刑如主
    文。
據上論斷，應依刑事訴訟法第273 條之1 第1 項、第299 條第1
項前段，刑法第28條、第321 條第1 項第3 款、第4 款、第38條
第1 項第2 款、第74條第1 項第1 款，判決如主文。
本案經檢察官陳怡親到庭執行職務。
中    華    民    國    99    年    7     月    30    日
                  刑事第一庭  法  官  陳世旻
上列正本證明與原本無異。
如不服本判決，應於判決送達後10日內敘明上訴理由，向本院提
出上訴狀 (應附繕本) ，上訴於臺灣高等法院。其未敘述上訴理
由者，應於上訴期間屆滿後20日內向本院補提理由書「切勿逕送
上級法院」。
                              書記官  楊雅芳
中    華    民    國    99    年    8     月    10    日
附錄：本案論罪科刑法條
中華民國刑法
第  321    條（加重竊盜罪）
犯竊盜罪而有左列情形之一者，處六月以上、五年以下有期徒刑
：
一、於夜間侵入住宅或有人居住之建築物、船艦或隱匿其內而犯
    之者。
二、毀越門扇、牆垣或其他安全設備而犯之者。
三、攜帶兇器而犯之者。
四、結夥三人以上而犯之者。
五、乘火災、水災或其他災害之際而犯之者。
六、在車站或埠頭而犯之者。
前項之未遂犯罰之。

司法院資訊處製作；財團法人民間司法改革基金會備份。
